【裁判字號】    95,家訴,37
【裁判日期】    950310
【裁判案由】    否認婚生子女
【裁判全文】
臺灣臺中地方法院民事判決             95年度家訴字第37號
原      告    乙○○
訴訟代理人    游琦俊  律師
被      告    丙○○
兼法定代理人  甲○○
上列當事人間否認婚生子女事件，本院於民國九十五年二月二十
四日言詞辯論終結，判決如下：
    主      文
確認被告丙○○（女、民國九十三年八月三日生）非被告甲○○
自原告受胎之婚生子。
訴訟費用由被告負擔。
    事實及理由
一、按關於認諾及訴訟上自認或不爭執事實之效力之規定，於第
    五百八十九條之訴，不適用之。民事訴訟法第五百九十四條
    定有明文。
二、原告主張：原告與被告甲○○於民國八十三年五月十日結婚
    ，婚後共同設定住所於臺中縣大甲鎮○○里○○路○段九一
    六巷七號，並實際居住於該址。詎被告甲○○於九十二年八
    月間無故離家出走，渺無音訊，雖經原告多方尋覓，仍無所
    獲。嗣於九十五年一月十六日，經台中縣社會局人員通知原
    告謂原告次女即被告丙○○遭棄養於朱姓保母家，如原告不
    出面處理，將遭以遺棄罪嫌移送偵辦等語。原告甚感莫名其
    妙，經於九十五年一月十八日查詢申領戶籍謄本後始知原告
    戶籍中竟登記有婚生次女即被告丙○○（九十三年八月三日
    在高雄縣岡山鎮翁明清婦產科診所出生，九十四年二月五日
    經大甲鎮戶政事務所核准逕為出生登記）。惟被告甲○○自
    九十二年八月間無故離家出走後迄今均未曾與原告同居，被
    告丙○○雖係原告與被告甲○○婚姻存續期間受胎所生，致
    依法被推定為原告之婚生子女，然被告丙○○確非被告甲○
    ○自原告受胎所生，已如前述，為此提起本件否認婚生子女
    之訴。並聲明：如主文所述。
三、被告甲○○則以：被告丙○○確非其自原告受胎所生等語，
    並聲明：同意原告之請求。
四、本件原告主張之事實，業據原告提出自由電子報影本及戶籍
    謄本正本各一份為證。復據證人邱林昭治到庭陳述：其乃原
    告父親，被告甲○○自九十二年七、八月即離開迄今，不知
    為何離家，只說要去工作，這段期間原告與被告甲○○並未
    同居等語（詳見本院九十五年二月二十四日言詞辯論筆錄）
    。徵之證人邱林昭治與原告共同居住，對於被告是否返家與
    原告共同生活，理應知之甚詳，是證人邱林昭治所為之證言
    應堪可採。復被告甲○○到庭對於上開事實亦不爭執。是以
    ，原告與被告丙○○間雖未進行血緣之鑑定，然否認子女訴
    訟，係確定該子女之真實身分，重在實質身分之調查，故鑑
    定當事人間之血緣關係，並非推翻子女婚生推定之唯一方法
    ，審酌上開事證，本院認為原告主張被告丙○○非被告甲○
    ○自原告受胎所生，應堪採信。
五、按從子女出生日回溯第一百八十一日起至第三百零二日止，
    為受胎期間；妻之受胎，係在婚姻關係存續中者，推定其所
    生子女為婚生子女。前項推定，如夫妻之一方能證明妻非自
    夫受胎者，得提起否認之訴。但應於知悉子女出生之日起，
    一年內為之，民法第一千零六十二條第一項、第一千零六十
    三條定有明文。上開民法之規定，即屬婚生推定之規定，欲
    否認婚生推定者，僅得由夫妻之一方依民法第一千零六十三
    條第二項之規定提起否認子女之訴，在夫妻之一方提起否認
    子女之訴得有勝訴之確定判決前，無論何人皆不得為反於婚
    生推定之主張（最高法院七十五年度臺上字第二０七一號判
    例參照）。本件被告丙○○之受胎期間，既在原告與被告甲
    ○○婚姻關係存續中，則依法自應推定丙○○為原告與被告
    甲○○之婚生子女，然丙○○既非被告甲○○自原告受胎所
    生等情，已如前述。則原告於九十五年一月二十五日，即在
    知悉子女出生之日起一年內，提起本件否認子女訴訟，依前
    揭法律規定，為有理由，應予准許。
六、訴訟費用負擔之依據：民事訴訟法第七十八條、第八十五條
    第一項前段。
中    華    民    國    95    年    3     月    10    日
                  家事法庭    法  官  林洲富
以上正本係照原本作成。
如對本判決上訴，須於判決送達後二十日之不變期間內，向本院
提出上訴狀。
中    華    民    國    95    年    3     月    10    日
                              書記官


司法院資訊處製作；財團法人民間司法改革基金會備份。
